最高法院刑事判決　　　　　　　　　　　　　　　　八十七年度台上字第七一六號
　　上訴人　台灣高等法院高雄分院檢察署檢察官
　　被　告　甲○○
右上訴人因被告違反麻醉藥品管理條例案件，不服台灣高等法院高雄分院中華民國八
十六年十月三十日第二審判決（八十六年度上訴字第二○一一號，起訴案號：台灣高
雄地方法院檢察署八十六年度偵字第五二七二號），提起上訴，本院判決如左：
    主  文
原判決撤銷，發回台灣高等法院高雄分院。
    理  由
本件原判決認定被告甲○○明知安非他命為禁藥，竟基於轉讓禁藥之概括犯意，於民
國八十六年二月十七日，以陳建志所交付之新台幣（下同）四千元，向綽號「林仔」
之不詳姓名者購入安非他命四小包，並先交付二小包，被告從中抽取少許安非他命供
己吸用，再於同日在陳建志住處，轉讓安非他命二小包予陳建志；被告與陳建志另約
定於同月十七日晚上七時許，在高雄市○○區○○路一八○巷巷口轉讓其餘價值二千
元之安非他命二小包。嗣於同月二十日下午六時四十五分，甲○○攜帶安非他命二小
包（驗後毛重○‧八○公克）擬前往上開約定地點轉讓予陳建志時，在同區○○路與
修武街口，為警查獲，致轉讓禁藥未遂，並扣得上揭二小包安非他命等情，因而撤銷
第一審之科刑判決，改判論處被告連續明知為禁藥而轉讓罪刑，雖非無見。
惟查：(一)被告之自白，須非出於強暴、脅迫、利誘、詐欺或其他不正之方法，且與事
實相符者，始得採為證據。如果被告之自白，係出於不正之方法，並非自由陳述，即
其取得自白之程序已非適法，則不問自白內容是否確與事實相符，因其非係適法之證
據，即不得採為判決基礎。本件據被告於一審主張警訊筆錄是被警員打（見一審卷第
二十五頁）。原審對上開被告於警訊時之供述，並非出於任意性自白之主張未予調查
，即率採其警訊筆錄為判決基礎，於法已屬有違。(二)有罪判決書之事實一欄，為判斷
其適用法令當否之準據，法院應將依職權認定與論罪科刑有關之事實，翔實記載，然
後於理由內逐一說明其憑以認定之證據，並使事實認定與理由說明，互相適合，方為
合法。倘若事實認定與理由說明，不相一致，或事實與理由欄內之記載，前後齟齬，
按諸刑事訴訟法第三百七十九條第十四款後段規定，均屬判決理由矛盾之當然違背法
令。原判決事實認定「甲○○從中抽取少許安非他命供己吸用，再於同日在陳建志上
開住處，轉讓禁藥安非他命二小包予陳建志」，乃於理由欄又謂「益見被告於警訊時
所稱抽取部分安非他命供自己吸食一節，應屬同案被告陳建志於被告購得安非他命交
付同案被告陳建志後，由同案被告陳建志抽取部分安非他命分給被告吸用」（見原審
判決第四頁），前後齟齬。再原判決事實認定「甲○○與陳建志另約定於八十六年二
月十七日晚上七時許，在高雄市○○區○○路一八○巷巷口轉讓其餘價值二千元之禁
藥安非他命二小包」，理由欄則記載「約定二十日晚上七時許，在高雄市○○區○○
路一八○巷巷口交付陳建志（二小包安非他命）」（見同判決第二頁），判決認定之
事實，與理由欄之記載，前後矛盾。又原判決事實記載「甲○○從中抽取少許安非他
命供己吸用，再於同日在陳建志『上開』住處，轉讓禁藥安非他命二小包予陳建志」
，究竟『上開』住處指何？攸關犯罪之重要地點，由事實欄無從得知，亦有未洽。以
上或為上訴意旨所指摘，或為本院得依職權調查之事項，應認原判決有發回更審之原
因。
據上論結，應依刑事訴訟法第三百九十七條、第四百零一條，判決如主文。
中      華      民      國    八十七    年     二       月   二十六     日
                              最高法院刑事第五庭
                                  審判長法官  陳  錫  奎
                                        法官  洪  清  江
                                        法官  吳  昆  仁
                                        法官  李  伯  道
                                        法官  邵  燕  玲
      右正本證明與原本無異
                                              書  記  官
中      華      民      國    八十七    年     三       月     二       日
